臺灣板橋地方法院刑事判決　　　　　　　　　　　　　　九十三年度易字第七八號
　　公訴人　臺灣板橋地方法院檢察署檢察官
　　被　告　丙○○○
　　　　　　乙 ○ ○
　　　　　　戊 ○ ○原名溫.
　　　　　　庚 ○ ○
　　　　　　辛 ○ ○
右列被告等因傷害等案件，經檢察官提起公訴（九十二年度偵字第七五四一號、第一
三二五一號）暨移送併辦（九十二年度偵字第二一三０二號），本院判決如左：
    主 　 文
丙○○○、乙○○、戊○○共同傷害人之身體，各處拘役參拾日，如易科罰金，均以
參佰元折算壹日。
庚○○傷害人之身體，處拘役參拾日，如易科罰金，以參佰元折算壹日。
辛○○無罪。
    事    實
一、丙○○○、乙○○、戊○○（原名溫乾彬，民國九十二年三月二十四日更名）與
    庚○○均係臺北縣中和市○○街「捷年高昇社區」住戶，庚○○係前任管理委員
　　會之公關環保委員，丙○○○與戊○○分別係繼任管理委員會之安全委員與總務
    委員，雙方因該社區於九十一年九月間改選管理委員會委員事宜，及對前任管理
    委員任內作為有不同意見而彼此心生嫌隙，於九十二年一月二十五日下午二時三
    十分許，在該社區一樓圖書室內該社區辦理新舊任總幹事交接事宜時，丙○○○
    與庚○○復起口角爭執，庚○○以言語辱罵丙○○○，丙○○○不甘示弱回罵，
    並對庚○○吐口水，持拖鞋欲打庚○○，乙○○、戊○○見狀亦上前與庚○○理
    論，雙方言語不合，丙○○○與乙○○、戊○○共同基於犯意之聯絡，進而與庚○○相互基於普通傷害之故意，徒手拉扯推打，庚○○因此受有左眼眶挫傷之傷
    害，乙○○亦因此受有前腹壁瘀傷一×一公分、右手第三指瘀紫二×三公分之傷
    害。
二、案經丙○○○、乙○○、戊○○、庚○○分別訴由臺北縣政府警察局中和分局移
    理  　由
壹、有罪部分：
一、訊據被告丙○○○、乙○○、戊○○、庚○○固坦承於前揭時地彼此起口角爭執
　　之事實，惟均矢口否認傷害犯行，被告丙○○○辯稱：事發當時伊係社區安全委
    員，當天保全辦交接，保全移交時，庚○○及己○○在那邊阻撓交接，係庚○○
    先罵伊，伊拿拖鞋但未打到庚○○，伊快七十歲，也打不過庚○○，不知他哪來
    的驗傷單云云。被告乙○○辯稱：當天庚○○罵丙○○○，並要打她，伊見狀過
    去要拉開庚○○，庚○○便用手肘撞伊胸口因心臟病開刀的位置，伊未出手打庚○○，大家在推擠，伊僅係過去要把他們拉開云云。被告戊○○辯稱：當日保全
    交接，庚○○找前屆安全委員己○○過來，在社區圖書室內見庚○○先罵丙○○○罵得很難聽，丙○○○就要吐庚○○口水，兩人因此發生扭打，伊係上前勸架
    ，未與其他人一起圍毆庚○○，辛○○係將己○○拉到旁邊，保全人員在現場有
    看到，伊等係將庚○○推到外面去，沒有打他云云。被告庚○○則辯稱：當天伊
    去圖書室看報，卻遭被告丙○○○口出惡言，要趕伊出去，伊認為圖書室係社區
    毆，伊未還手，乙○○所受傷害非伊所為云云。
二、然查前揭事實，業據被告丙○○○、乙○○、戊○○與庚○○互指對方傷害之事
    實。被告丙○○○於警詢時供稱：當日辦理社區保全交接，庚○○前來攪局，伊
    要勸他離開，庚○○竟向伊吐口水，伊便拿拖鞋打庚○○，庚○○就衝過來徒手
    打伊（見九十二年度偵字第七五四一號卷第八頁背面）。被告乙○○於警詢時稱
    ：當時伊妻丙○○○被庚○○吐口水，便拿拖鞋打庚○○，兩人因此發生扭打，
    伊過去勸架，卻反被庚○○以徒手打傷伊胸口開刀處，伊受傷部位有前腹壁瘀傷
    及右手第三指瘀紫等語（見上開第七五四一號卷第十頁背面、第十一頁背面）。
    被告戊○○於警詢時及偵查中供稱：伊在社區圖書室內見丙○○○被庚○○吐口
    水，兩人因此發生扭打，伊上前勸架，卻被庚○○打肚子（見上開第七五四一號
    卷第十二頁背面、第四十六頁）。同案被告辛○○於警詢時亦稱：當時丙○○○
    被庚○○吐口水，兩人因此發生扭打等語（見上開第七五四一號卷第十四頁背面
    ）。被告庚○○於偵查中則指稱：伊左眼框挫傷係被告戊○○造成的（見上開第
    七五四一號卷第四十五頁背面）。
三、證人即東陽保全公司負責人甲○○於偵查中證稱：當天辦理社區總幹事交接，庚○○與丙○○○爭執，起先是漫罵，後來發生肢體拉扯，乙○○過來拉開丙○○○等語（見上開第七五四一號卷第五十七頁背面至第五十八頁）。繼於本院審理
    時證稱：東陽保全公司系於九十二年一月三十一日接下該社區保全業務，九十二
    年一月二十五日係總幹事交接，與原來之連晟保全公司總幹事丁○○交接，事發
    當時伊站在總幹事辦公桌後方，庚○○進來坐在總幹事辦公桌前面的椅子上，丙○○○與庚○○有些口角，二人互罵，庚○○有出髒話罵丙○○○，庚○○起先
    進來坐在那邊沒動，係後來與丙○○○起口角才對罵，過程中丙○○○吐庚○○
    口水，用拖鞋丟庚○○，庚○○有抬腳去擋，但未起身，丙○○○就直說你打你
    打，乙○○很緊張站起來，戊○○、辛○○等人就圍上去，與庚○○扭成一堆，
    紐打過程中庚○○未回手，當時在場尚有一住戶己○○坐在櫃檯前，乙○○、戊○○、辛○○跟他扭打來，己○○過來時，乙○○以為他要過來打丙○○○，就
    圍上去等語（見本院九十三年五月四日審判筆錄）。
四、證人即連晟保全公司派駐捷年高昇社區總幹事丁○○於本院審理時結證稱：當日
    社區新舊委員交接，被告丙○○○等四人在圖書室內，庚○○從外面進來，丙○○○與乙○○為交接之事與庚○○意見不合起爭執，丙○○○要趕庚○○出去，
    雙方爭吵起來，時間很短，伊見他們衝上去打庚○○，庚○○被打退到門邊，眼
    睛受傷腫起來，伊只有看到庚○○以手抱住頭的動作，當時己○○在場，伊沒注
    意己○○與哪位有肢體衝突，伊自八十八年至九十二年十二月底在該社區擔任總
    幹事，該社區係舊眷村改建，被告等係舊眷村原住戶，原來係鄰居，雙方係舊爭
    執留下來的情結等語（見本院九十三年四月二十八日審判筆錄）。
五、證人己○○於偵查中先稱：伊進入圖書室，庚○○未移動，丙○○○罵庚○○，
    伊見到丙○○○、乙○○、戊○○、辛○○等攻擊庚○○，伊在勸架，當時場面
    很亂，伊看到揮拳的影子，沒注意誰打誰，丙○○○、乙○○、戊○○有打，伊
    拉著辛○○，辛○○有出拳，拳過伊肩膀，伊背對庚○○，不知有沒有打到庚○○，庚○○只有以手防禦保護自己，辛○○則對伊說：「我警告你，你當心一點
    ，你再勸架，你當心」（見前開第七五四一號卷第五十九頁至第五十八頁）。於
    本院審理時復稱：當天係保全公司交接，伊經過圖書室進去看報紙，首先看到庚○○坐在丁○○前面，丙○○○過來質問庚○○二人發生口角，伊過去叫他們不
    要吵，另三位被告就擁上來打庚○○，當時庚○○始終彎曲手臂保護頭部，沒有
    辦法打人，伊還是繼續勸架，辛○○就將伊拖到旁邊去，對伊說你再勸的話，當
    心我揍你，後來見庚○○趁機跑出圖書室（見本院九十三年四月二十八日審判筆
    錄）。
六、上開證人甲○○、丁○○及己○○固係事發當時在場之人，但三人所言，有相符
    之處，亦有歧異之處，而與被告等人所言，復不無出入。惟被告辛○○於本院審
    理中提出事發當日社區圖書室監視錄影設備所翻拍之磁片四片，經本院當庭以電
    腦設備讀取畫面供官被告等五人觀覽，被告等對磁片顯示之畫面內容確係當日雙
    方衝突經過情形，均無爭執。再經本院將磁片內容呈現之畫面予以取讀列印，依
    事發當日錄影設備所攝得之客觀畫面所示，當日下午二時二十七分十五秒，被告
    丙○○○、戊○○、辛○○等均坐在圖書室，庚○○自外進入圖書室。下午二時
    二十九分五十七秒至二時三十分許，庚○○坐在圖書室進門左方總幹事辦公桌前
    椅子上，己○○立於庚○○左側，辛○○站在庚○○前面，丙○○○隔著辛○○
    與庚○○作理論狀，戊○○則站在丙○○○右前方。二時三十分六秒至十一秒，
    辛○○走到丙○○○右側，丙○○○面對庚○○及己○○起口角。二時三十分十
    二秒至十五秒，丙○○○趨前靠近庚○○及己○○。二時三十分十五秒至十七秒
    ，乙○○則自外步入圖書室，並與一頭戴白帽者有拉扯動作。二時三十分四十四
    秒至四十五秒，庚○○仍坐在椅子上，丙○○○從庚○○左側作勢上前，己○○
    則居間面對丙○○○欲推開丙○○○，戊○○、辛○○則仍站立於畫面右側。二
    時三十分四十七秒至四十八秒庚○○起身，丙○○○仍作勢上前，己○○仍居間
    面對丙○○○阻擋其上前，乙○○立於丙○○○身後，戊○○、辛○○此時上前
    靠近雙方。二時三十分四十九秒至五十二秒，己○○、丙○○○、乙○○出現拉
    扯動作。二時三十分五十三秒畫面由左至右分別為戊○○、乙○○、丙○○○上
    前面對庚○○理論，己○○面對戊○○三人張開雙臂欲攔阻，辛○○則立於己○○之左側，丙○○○之右側。二時三十分五十五秒至五十六秒，戊○○開始推擠
    庚○○，丙○○○亦跨步上前，乙○○在丙○○○身後，辛○○則在畫面右側將
    己○○往拉圖書室右方。二時三十分五十八秒至三十一分四秒，戊○○、乙○○
    、丙○○○與庚○○開始發生扯推打動作，並往圖書室門口移動，此其間辛○○
    一直將己○○阻擋在圖書室右方。至二時三十一分七秒，庚○○出圖書室大門，
    雙方始停手，戊○○、丙○○○返身穿上散落之拖鞋，此有卷附監視錄影畫面五
    十二頁可證。前揭被告與證人等之供述與上開錄影畫面不符之處，自應以客觀顯
    現之錄影畫面為可採。是本件被告丙○○○、乙○○、戊○○等三人與被告庚○○間拉扯推打衝突之事實甚明。
七、再本案被告丙○○○、乙○○、戊○○三人與被告庚○○相互拉扯推打衝突結果
    ，被告庚○○因此受有左眼眶挫傷之傷害，有亞東紀念醫院九十二年一月二十五
    日出具之甲種診斷證明書一紙附卷可稽。而被告乙○○則因此受有前腹壁瘀傷一
    ×一公分、右手第三指瘀紫二×三公分之傷害，亦有臺北縣立板橋醫院九十二年
    一月二十七日出具之北縣板醫診字第０六九號驗傷診斷書一紙在卷足憑。是被告
    丙○○○、乙○○、戊○○與庚○○之犯行均堪認定。
八、核被告丙○○○、乙○○、戊○○、庚○○所為，均係犯刑法第二百七十七條第
    一項之普通傷害罪。被告丙○○○、乙○○、戊○○間有犯意之聯絡與行為之分
    擔，為共同正犯。爰審酌被告等因細故竟互毆成傷，彼等犯罪之動機、目的、手
    段、所生損害、犯罪後迄未能以平和理性方式解決紛爭等一切情狀，分別量處如
    主文所示之刑，並均諭知易科罰金之折算標準，以示懲儆。
貳、無罪部分：
一、公訴意旨另以：被告辛○○於前揭時地與被告丙○○○、乙○○、戊○○共同基
    於犯意之聯絡，與被告庚○○相互拉扯互毆，致庚○○因此受有左眼框挫傷之傷
    害，因認被告辛○○亦涉犯刑法第二百七十七條第一項之普通傷害罪嫌云云。
二、惟按犯罪事實應依證據認定之，無證據不得推定其犯罪事實，又不能證明被告犯
    罪者，應諭知無罪之判決，刑事訴訟法第一百五十四條、第三百零一條分別定有
    明文。再按犯罪事實之認定，應憑證據，如未能發現相當證據，或證據不足以證
    明，自不能以推測或擬制之方法，以為裁判基礎（最高法院四十年臺上字第八十
    六號判例參照）。又認定不利於被告之事實，須依積極證據，茍積極證據不足為
    不利於被告事實之認定時，即應為有利於被告之認定，更不必有何有利之證據，
    有最高法院四十年臺上字第八十六號、三十年上字第八一六號判例可資參照。而
    認定犯罪事實所憑之證據，無論為直接證據或間接證據，其為訴訟上之證明，須
    於通常一般之人均不致於有所懷疑，而得確信其為真實之程度者，始得據之為有
    罪之認定，倘其證明尚未達到此一程度，而有合理性懷疑之存在時，即無從為有
    罪之確信，亦有最高法院七十六年臺上字第四九八六號判例可資參酌。再告訴人
    之告訴，係以使被告受刑事訴追為目的，是其陳述是否與事實相符，仍應調查其
    他證據以資審認，亦經最高法院以七十六年臺上字第四九八六號、五十二年臺上
    字第一三００號判例明示其旨。本件公訴意旨認被告辛○○犯刑法第二百七十七
    條第一項之普通傷害罪嫌，無非係以同案被告庚○○之指訴、證人己○○之證言
    、及有亞東紀念醫院九十二年一月二十五日出具之甲種診斷證明書一紙、監視錄
    影畫面等為其論據。經訊被告辛○○堅決否認上開犯行，辯稱：當時伊見己○○
    亦欲加入拉扯，遂以身體阻擋己○○再加入爭吵行列，把己○○拉開而已，伊從
    頭到尾與庚○○無任何肢體接觸，庚○○所受傷害非伊所為等語。
三、經查前揭本院卷附監視器所攝事發經過之畫面，被告辛○○於本件事發經過，始
    終與被告庚○○並無任拉扯推擠或互毆之行為，甚至無何身體之接觸，被告辛○○所為者，僅係當告丙○○○、乙○○、戊○○開始與庚○○推擠拉扯之際，將
    在場庚○○友人己○○拉至圖書室右側，直至被告丙○○○等與庚○○之衝突結
    束為止，難認被告辛○○有何傷害庚○○之主觀故意或客觀行為。被告庚○○、
    證人己○○雖指認被告辛○○有參與毆打庚○○之行為云云，但既與客觀事證不
    符，彼等之指述自不能據為認定辛○○犯罪之基礎。至被告庚○○所受傷害係與
    被告丙○○○、乙○○、戊○○等三人拉扯推打過程中造成，已詳見前述，其檢
    具之傷單亦不足以作為認定告辛○○犯罪之證據。此外復無其他足資證明告辛○○有何共同毆打庚○○成傷之積極證據，揆諸上開條文規定及判例意旨，自應為
    告辛○○無罪之諭知。
參、不另為不受理判決諭知部分：
一、公訴暨移送併辦之九十二年度偵字第二一三０二號意旨另認：被告丙○○○於九
    十二年四月二十九日（起訴書誤書為四月三十日）晚間九時三十分許，在捷年高
    昇社區不特定人得以共見共聞之場所內，基於同前普通傷害之概括犯意，與己○○發生口角爭執，竟以「豎仔」（臺語）公然辱罵己○○，並進而與己○○拉扯
    ，致己○○因此受有胸部鈍挫傷之傷害，因認被告丙○○○亦連續涉犯刑法第二
    百七十七條第一項之普通傷害及第三百零九條第一項之公然侮辱罪嫌。
二、惟按告訴乃論之罪，告訴人於第一審辯論終結前得撤回告訴，刑事訴訟法第二百
    三十八條第一項定有明文。查上開告訴人己○○告訴被告丙○○○傷害及公然侮
    辱部分，公訴暨移送併辦意旨認係觸犯刑法第二百七十七條第一項及第三百零九
    條第一項之罪嫌，依同法第二百八十七條、第三百十四條之規定，二罪均須告訴
    乃論。茲據告訴人己○○於本院審理時撤回此部分傷害及公然侮辱之告訴，而公
    訴暨移送併辦意旨認此部分與被告丙○○○前開有罪部分分別有裁判上一罪之連
    續犯與想像競合犯關係，爰不另諭知不受理判決。
據上論斷，應依刑事訴訟法第二百九十九條第一項前段、第三百零一條第一項，刑法
第二十八條、第二百七十七條第一項、第四十一條第一項，罰金罰鍰提高標準條例第
一條前段、第二條，判決如主文。
本案經檢察官馬中琍到庭執行職務。
中　　　華　　　民　　　國　　  九 十 三　　年　　五 　 月　 二 十 一 　日
                                          臺灣板橋地方法院刑事第十一庭
                                              審判長法　官  談    虎
                                                    法  官  朱 敏 賢
                                                    法  官  汪 怡 君
右正本證明與原本無異
如不服本判決應於送達後十日內向本院提出上訴狀
                                                    書記官  陳 君 偉
中　　　華　　　民　　　國　　  九 十 三　　年　　五 　 月　 二 十 一 　日
參考法條：
刑法第二百七十七條第一項
  傷害人之身體或健康者，處三年以下有期徒刑，拘役或一千元以下罰金。
